【裁判字號】    98,交聲,979
【裁判日期】    980417
【裁判案由】    聲明異議
【裁判全文】
臺灣臺中地方法院刑事裁定             98年度交聲字第979號
原處分機關  交通部公路總局臺中區監理所豐原監理站
受處分人    乙○○
上列受處分人因違反道路交通管理處罰條例案件，對於交通部公
路總局臺中區監理所豐原監理站九十八年三月十二日所為之處分
（豐監稽違字第裁六三－ＨＤ0000000號裁決書），聲明
異議，本院裁定如下：
    主  文
異議駁回。
    理  由
一、原處分機關略以：本件受處分人乙○○於民國九十八年一月
    九日晚間八時四十一分許，駕駛車牌號碼Ｍ七－六六六二號
    自用一般小客車，行經臺中縣豐原市○○街與育仁路口處，
    為警攔停，因「汽車駕駛人經告知酒測施作方式及警員自我
    檢測酒測器（正常），仍拒絕接受酒測」之違規，經臺中縣
    警察局豐原分局員警依違反道路交通管理處罰條例第三十五
    條第四項之規定，製發道路交通管理事件通知單（單號：Ｈ
    Ｄ0000000號），受處分人於同年月十日提出申訴，
    經向原舉發單位查明違規屬實，而經原處分機關於同年三月
    十二日，依道路交通管理處罰條例第三十五條第四項規定，
    以豐監稽違字第裁六三－ＨＤ0000000裁決書，裁處
    罰鍰新臺幣（下同）六萬元（已於同年一月十日到案繳罰）
    ，吊銷駕駛執照，三年內禁考，逾期則依裁決書處罰，於法
    並無不合等語。
二、聲明異議意旨略以：伊於九十八年一月九日晚間八時四十一
    分駕駛汽車於豐南街遇臨檢路查，經由警員要求下，實施酒
    精測試，伊精神狀態正常，並確實依照警員要求指示完成每
    一個動作，並從頭到尾沒有拒絕酒測，但因為當日天氣非常
    寒冷加上伊感冒，所以一直測了五、六次，機器一直無數值
    顯示，當下伊立刻懷疑酒測器是否損壞，並要求看機器檢測
    正常報告，然未得到回應，之後伊又提出要求換根新的吹氣
    管，但警員不給更換，而警員堅持開拒測，並帶回警局簽紅
    單，到警局時伊有要求再測或換台酒測器，員警均不給機會
    ，伊簽了紅單離開警局後，伊自行到行政院衛生署豐原醫院
    檢驗科抽血檢驗，而檢驗報告顯示伊當時酒精濃度正常，請
    求還伊清白云云。
三、按汽車駕駛人，駕駛汽車經測試檢定酒精濃度超過規定標準
    者，處新臺幣一萬五千元以上六萬元以下罰鍰，並當場移置
    保管其車輛及吊扣其駕駛執照一年；汽車駕駛人拒絕接受第
    一項測試之檢定者，處新臺幣六萬元罰鍰，並當場移置保管
    其車輛及吊銷其駕駛執照；又汽車駕駛人，曾依第三十五條
    第四項前段之規定吊銷駕駛執照者，三年內不得考領駕駛執
    照，道路交通管理處罰條例第三十五條第一項第一款、第四
    項前段、第六十七條第二項，分別定有明文。又有無「拒絕
    接受酒精濃度測試檢定」，應以汽車駕駛人實質作為據以判
    斷，而不以汽車駕駛人有無親口表明拒絕接受酒精濃度測試
    檢定為據，否則汽車駕駛人雖未明示拒絕接受酒精濃度測試
    檢定，卻刻意消極推諉拖延接受酒精濃度測試檢定之時間，
    期使體內酒精濃度得因時間經過而代謝降低，即可規避酒精
    濃度超過規定標準而駕車之處罰，此不僅影響警方公權力之
    行使，更使取締酒醉駕車之執法，產生公平性之質疑。再者
    ，依道路交通管理處罰條例第三十五條第四項之文義解釋，
    亦無將汽車駕駛人消極推諉拖延接受酒精濃度測試檢定情況
    排除在外之意。因此，只要汽車駕駛人有「拒絕接受酒精濃
    度測試檢定」之實質作為，無論係積極明示不接受酒精濃度
    測試檢定，或消極推諉拖延接受酒精濃度測試檢定之時間，
    均有道路交通管理處罰條例第三十五條第四項規定之適用。
四、經查：
  (一)本件受處分人於九十八年一月九日晚間八時四十一分許，駕
    駛車牌號碼Ｍ七－六六六二號自用一般小客車，行經臺中縣
    豐原市○○街與育仁路口，為警攔停後發現疑似有酒後駕車
    情形，經警實施酒測，確有儀器無法判讀之情事，此有前揭
    舉發違反道路交通管理事件通知單、原處分機關裁決書及臺
    中縣警察局豐原分局九十八年二月二十六日中縣豐警交字第
    ○九八○○○一三○六號函各一份附卷可參，並為受處分人
    所不否認，此部分堪信為真實。
  (二)受處分人雖辯稱其並未拒絕接受酒精濃度測試檢定，惟證人
    即舉發警員甲○○於本院具結證稱：伊當天在豐原市○○街
    與豐南街口執行分局規劃取締酒駕勤務，當時有攔停受處分
    人駕駛之Ｍ七－六六六二號自用一般小客車，請受處分人出
    示駕照、行照，期間發現受處分人呼氣帶有酒氣，眼睛帶有
    血絲，就詢問他有無喝酒，受處分人說有，就依規定執行酒
    精測試吹氣，受處分人一開始要求要喝礦泉水，伊有給他喝
    ，後來使用全新未拆封之吹管，交給受處分人執行酒精測試
    吹氣，受處分人技術性不將氣吹滿，導致機器無法採到足夠
    酒精份量，就無法判讀，受處分人說是機器有問題，當場伊
    同事再拿新的吹管裝在機器上吹給受處分人看，證明機器是
    正常的，有把測試結果列印出來，後來受處分人就質疑伊與
    伊同事是否為真的警察，伊有提出證件給受處分人看，伊請
    受處分人再吹，將氣吹滿，但受處分人不願配合，伊便告知
    如再不配合，視同拒絕檢測，伊並跟受處分人說給三次機會
    ，請受處分人配合酒測，受處分人在這三次機會中也沒有將
    氣吹滿，伊就認為是拒絕酒測，而開立拒測罰單等語（參見
    本院卷第一四頁背面），又證稱：如果將氣吹滿，會有嗶一
    聲，如果沒有吹滿，是嗶嗶兩聲，且一般來說，如果專心將
    氣吹滿分，只需二到三秒酒測器就會顯示數據出來，受處分
    人雖說要求更換新的管子，但因為管子是全新拆封的，不會
    有問題，且受處分人說要喝水及看證件時，伊與伊同事均有
    配合受處分人要求，又在伊跟受處分人說給最後三次機會時
    ，之前至少給過受處分人三至五次機會，因此伊認為受處分
    人在拖延等語（參見本院卷第一五頁、第一五頁背面）；且
    受處分人自承：伊受測當天身體狀況良好，雖然有感冒，但
    是前面幾次均可正常吹氣等語（參見本院卷第一五頁背面）
    。則受處分人既無心肺功能方面之疾病，雖有感冒，然受處
    分人前幾次均可正常吹氣，若配合警方正確吹氣三次以上，
    酒測儀怎會均無法判讀，是受處分人先吹氣三至五次後均因
    吹氣不足至機器無法判定，經警員明確告知拒絕接受酒精濃
    度測試檢定所應有的程序及權利後並再給予三次機會，惟在
    之後三次之受測過程中，受處分人仍因未將氣吹滿，導致機
    器無法判定，依此客觀過程而論，足認受處分人消極推諉拒
    不配合警方實施酒精濃度測試檢定。
  (三)證人甲○○於本院審理時證稱：當場伊同事蔡大維再拿新的
    吹管裝在機器上吹給受處分人看，證明機器是正常的，有把
    測試結果列印出來等語（參見本院卷第一四頁背面），且庭
    呈受處分人之酒精濃度測定值列印單及蔡大維測試之酒精濃
    度測定值列印單供本院參酌（參見本院卷第一八、一九頁）
    ，而觀諸蔡大維與受處分人之酒精濃度測定值列印單，其上
    之機器序號相同，二人顯係操作同一臺酒測儀器，蔡大維既
    能一次即達吹氣量使機器判讀，足徵該酒測儀器運作正常並
    無損壞，而受處分人竟先後六至八次均因吹氣不足至機器無
    法判定，益見受處分人確有消極推諉拒不配合警方實施酒精
    濃度測試檢定之情事。
  (四)受處分人又辯稱：伊於員警告知拒測後，欲要求更換一根吹
    氣管進行酒精濃度測試檢定，警員仍堅持不對受處分人進行
    酒精濃度測試檢定，另伊於離開警局後，於同日晚間九時四
    十五分許前往行政院衛生署豐原醫院檢驗科檢驗，酒精值正
    常云云。然受處分人在警方明確告知拒絕接受酒精濃度測試
    檢定所應有的程序及權利後，吹氣多次，均因吹氣量不足，
    致酒測儀無法判讀，業如前述，則警方已合法給予受處分人
    多次重測機會，惟受處分人以各種消極推諉方式，不配合警
    方實施酒精濃度測試檢定，實難認受處分人可一再要求警方
    給予重測機會。又受處分人之後自行前往行政院衛生署豐原
    醫院檢驗科作抽血檢驗，酒精濃度報告結果雖為正常，惟道
    路交通管理處罰條例第三十五條第四項處罰之對象為積極或
    消極拒絕接受酒精檢定者，並不以酒精濃度超過規定標準者
    為限，是受處分人亦不得以其事後酒精濃度檢驗正常而為免
    責之依據。
  (五)綜上所述，受處分人雖接受酒精測試，然以消極推諉拖延接
    受酒精濃度測試檢定之時間，足認受處分人確有於上述時、
    地，拒絕接受酒精濃度測試檢定之違規事實，故受處分人上
    開所辯，要係卸責之詞，尚無可採。從而，原處分機關所為
    之處分，並無違法不當，本件異議為無理由，應予駁回。
五、據上論斷，應依道路交通管理處罰條例第八十七條第二項、
    道路交通案件處理辦法第十九條之規定，裁定如主文。
中    華    民    國    98    年    4     月    17    日
                      交通法庭  法  官  黃裕仁
上正本證明與原本無異。
如不服本裁定應於送達後五日內向本院提出抗告狀。
                                書記官  何惠文
中    華    民    國    98    年    4     月    17    日


司法院資訊處製作；財團法人民間司法改革基金會備份。
